臺灣高等法院臺南分院刑事判決
上訴人即
自　訴　人　乙　○
自訴代理人　甲○○　律師
被　　　告　丁○○
　　　　　　　　　　號
　　　　　　丙○○
上列上訴人因被告詐欺案件，不服臺灣嘉義地方法院93年度自字
第15號中華民國93年12月22日第一審判決，提起上訴，本院判決
如下：
    主  文
上訴駁回。
    理  由
一、自訴意旨略稱：被告丁○○、丙○○（原名陳齡茹）係夫妻
    ，經營「日日昇傢俱有限公司」，民國（下同）八十九年間
    惡性倒閉，自訴人亦為被害廠商之一，該倒閉事件經被告等
    以二成許之比例清償和解。其後於九十年七、八月間，被告
    等又表示欲再從事家具業，願繼續向自訴人購買實木板製作
    家具，自訴人以被告等惡性倒閉在先，對於被告等之信用已
    經否定，加以拒絕，惟被告等向自訴人稱其等願以生意往來
    所收客票支付貨款，自訴人誤信為真實，為求營運順暢，乃
    陸續供應實木心與被告等交易，被告等交付以丙○○為發票
    人之如附表所示編號一至四支票（下稱編號一至四支票）及
    其他發票人名義之支票，詐稱均係客票作為貨款之支付，自
    訴人收受後，其中除其他發票人名義之支票兌領十二張外，
    編號一至四支票均遭退票，丙○○之支票帳戶並於九十年九
    月二十八日遭拒絕往來。自訴人經比對退票理由單所列發票
    人資料，發現被告等所謂「丙○○」名義之客票即係丁○○
    之妻陳齡茹之支票，被告等竟於倒閉後，由陳齡茹更名為丙
    ○○而向銀行申領支票，以供丁○○向自訴人謊稱係所收客
    票，使自訴人誤為真實，計遭詐騙價值新台幣（下同）二十
    四萬三千元之實木板，因認被告等涉有詐欺取財罪嫌云云。
二、按犯罪事實應依證據認定之，無證據不得推定其犯罪事實；
    又不能證明被告犯罪者，應諭知無罪之判決；刑事訴訟法第
    一百五十四條、第三百零一條第一項分別定有明文。又認定
    不利於被告之事實，須依積極證據，苟積極證據不足為不利
    於被告事實之認定時，即應為有利於被告之認定，更不必有
    何有利之證據（最高法院三十年度上字第八一六號判例參照
    ）。又告（自）訴人之告（自）訴，本以使被告受刑事訴追
    為目的，故其陳述是否與事實相符，自應調查其他證據，以
    資審認，苟其所為攻擊之詞，尚有瑕疵，則在此瑕疵未予究
    明以前，即不能遽採為斷罪之基礎（最高法院五十二年度臺
    上字第一三○○號、六十一年度臺上字第三○九九號判例參
    照）。
三、自訴人認被告丁○○等涉犯刑法第三百三十九條第一項詐欺
    取財罪嫌，係以自訴人之指訴、被告丁○○交付予自訴人之
    編號一至四支票及該等支票之退票理由單各四紙為主要之論
    據。訊據被告丁○○、丙○○固承認編號一至四支票係其等
    簽發交付予自訴人無訛，惟矢口否認涉有詐欺取財情事，辯
    稱：丁○○是日日昇傢俱有限公司負責人，丙○○則未在公
    司擔任職務，編號一至四支票並非為清償積欠自訴人之貨款
    而簽發，而是與自訴人互換支票而交付予自訴人的；又九十
    年七月三十日及同年九月十八日，我們的家具工廠先後遭受
    桃芝與納利颱風之風災，損失甚為嚴重，才無法支付交換予
    自訴人之編號一至四支票票款等語。
四、經查：
  (一)本件自訴人提出之編號一至四支票及該等支票之退票理由單
    各四紙，雖據被告二人承認係其等簽發交付而遭受退票無誤
    ，惟此尚無足證明被告二人係為償還貨款而簽發該等支票交
    付予自訴人；又自訴人於本院提出出貨單二張，金額一為八
    萬一千元，一為四千五百九十二元（見本院卷自訴人九十四
    年三月九日所提書狀所附證三），該貨款金額與附表編號一
    、二支票金額相符，惟查被告丁○○經營之日日昇家具公司
    確實於九十年七月三十日受桃芝颱風侵襲淹水達二公尺、九
    十年九月十八日受納莉颱風侵襲，淹水達三公尺以上之事實
    ，有嘉義縣民雄鄉秀林村村辦公處出具之證明書二紙在卷可
    稽（見原審卷第七十六頁、第七十七頁），自訴人對此亦未
    爭執，堪予採認，故被告二人所辯，係因遭受天災致影響其
    償債能力，應屬可信。
  (二)被告二人復陳稱：我們與自訴人從八十七年間起，就開始有
    互相幫助而交換支票的行為，我們與自訴人換票的情形是依
    各自所需的金額來請求對方開票，再以各自的支票進行交換
    ，換票的張數有時不一樣，票面金額也未必相同，差額會以
    現金補償，其中，如附表編號五所示支票就是我們持以和自
    訴人交換的支票，如附表編號六至九所示支票就是自訴人持
    以和我們交換的支票，我們收到自訴人的支票就轉出去，又
    九十年十月時，我們的工廠因受颱風災害而停擺，沒有再進
    貨等語在卷（見原審卷第八十六頁至第九十一頁），並有如
    附表編號五至九支票影本五紙在卷為佐（見原審卷第五頁、
    第二十九頁、第九十六頁及第九十七頁），自訴人雖否認換
    票，稱：「（問：除和被告買賣，有無和被告換票過？）自
    訴人答：八十九年以前的事。」，「（問；換票支票開票時
    間是多久時間？）答：三個月左右。」「九十年沒有和被告
    換票，丙○○有於九十年十月向我借二張支票。面額一張八
    萬多元、一張七萬元多加起來剛好十五萬二千七百元。」。
    「丙○○向我借的票，一張是我的票、一張是我的太太許林
    翠枝的票。」「（問：除賣貨給被告實心木外，有無向被告
    買貨？）自訴人答：我兒子有向他買酒櫃及壹張餐桌。我兒
    子開票給他。」（均見本院審判筆錄），查依自訴人所稱，
    被告僅能持有自訴人八十九年三月以前票期的支票，然被告
    所提出如附表6、7、8、9之自訴人名義支票，均係九十年十
    月二十七日至九十一年十一月二十日期，而自訴人又自承未
    向被告買貨，未再開票給被告等，顯見自訴人確有於被告重
    新經營傢俱行後與被告換票使用，被告才能持有自訴人之支
    票，故自訴人持有被告丙○○名義之支票應係換票結果，而
    非賣貨，從而自訴人主張冒稱丙○○之支票為客票，以支應
    貨款一節，即非可採。且自訴人前向嘉義地檢署告訴被告曾
    持其他支票冒稱客票與之交易、換票，被告涉嫌詐欺一案，
    亦經檢察官以九十一年偵字第2688號不起訴處分在案。
五、綜上，被告二人前揭所辯，既非無的，而自訴人所為主張，
    復無證據可證為真正，自不得單憑自訴人之片面指訴，遽認
    被告二人有以偽稱之客票向自訴人詐騙貨物之情。此外，復
    無其他積極證據足認被告二人有何詐欺取財犯行，因此原審
    以不能證明被告犯罪而諭知無罪之判決，核無不合，自訴人
    上訴意旨，仍執前詞，指摘原判決不當，非有理由，應予駁
    回。
據上論結，應依刑事訴訟法第368條，判決如主文。
中　　華　　民　　國　　94　　年　　4 　　月　　27　　日
                  刑事第三庭     審判長法　官  陳義仲
                                       法　官  宋明蒼
                                       法　官  楊子莊
以上正本證明與原本無異。
不得上訴。
 　　　　　　　　　　　　　　　　　　　書記官  王全龍
中　　華　　民　　國　　94　　年　　5 　　月　　3 　　日
附表：支票（單位：新台幣）
┌──┬──────┬─────┬────┬────┬──────┬────┐
│編號│ 付款人     │票號      │發票日  │面額    │發票人、帳號│退票日  │
├──┼──────┼─────┼────┼────┼──────┼────┤
│1   │嘉義市第一信│JCB0000000│90.11.22│40500元 │丙○○      │91.4.25 │
│    │用合作社忠孝│          │        │        │00000-0-0號 │        │
│    │分社        │          │        │        │            │        │
├──┼──────┼─────┼────┼────┼──────┼────┤
│2   │同右        │JCB0000000│90.11.25│40500元 │同右        │91.4.26 │
├──┼──────┼─────┼────┼────┼──────┼────┤
│3   │同右        │JCB0000000│90.11.30│51000元 │同右        │90.11.30│
├──┼──────┼─────┼────┼────┼──────┼────┤
│4   │同右        │JCB0000000│90.12.10│111000元│同右        │90.12.10│
├──┼──────┼─────┼────┼────┼──────┼────┤
│5   │安泰商業銀行│AS0000000 │90.10.20│152700元│丙○○      │        │
│    │嘉義分行    │          │        │        │7141-5號    │        │
├──┼──────┼─────┼────┼────┼──────┼────┤
│6   │臺灣省合作金│DY0000000 │90.10.27│95500元 │乙○        │退票    │
│    │庫北港支庫  │          │        │        │01483-1號   │        │
├──┼──────┼─────┼────┼────┼──────┼────┤
│7   │同右        │DY0000000 │90.11.15│126500元│同右        │退票    │
├──┼──────┼─────┼────┼────┼──────┼────┤
│8   │台灣中小企業│AV0000000 │91.10.20│165000元│青林商行許林│        │
│    │銀行南嘉義分│          │        │        │翠枝（即乙○│        │
│    │行          │          │        │        │之妻）      │        │
│    │            │          │        │        │01037-7號   │        │
├──┼──────┼─────┼────┼────┼──────┼────┤
│9   │同右        │AV0000000 │91.11.20│125000元│同右        │        │
└──┴──────┴─────┴────┴────┴──────┴────┘
